【裁判字號】    90,上易,131
【裁判日期】    900410
【裁判案由】    竊盜
【裁判全文】
臺灣高等法院高雄分院刑事判決                      九十年度上易字第一三一號
    上  訴  人  台灣高雄地方法院檢察署檢察官
    被      告  丁○○
右上訴人因被告竊盜案件，不服台灣屏東地方法院八十九年度易字第一０六六號中華
民國八十九年十一月十日第一審判決（起訴案號：台灣屏東地方法院檢察署八十九年
度偵字第三九一四號，併案案號：同署八十九年度偵字第五四五五卷），提起上訴，
本院判決如左：
    主  文
原判決關於丁○○部分撤銷。
丁○○共同連續於夜間侵入住宅竊盜，處有期徒刑拾月。
    事  實
一、丁○○曾於民國八十七年間因竊盜案件，經台灣屏東地方法院以八十七度易字第
    五六四號判決處有期徒刑一年六月確定，緩刑三年，目前在緩刑中，仍不知悔改
    ，復基於意圖為自己不法所有之概括犯意，於八十九年七月二日凌晨零時二十分
    許，夥同丙○○（業經判處有期徒刑確定在案）至屏東市○○里○○○街一二○
    號乙○○住處，見上址大門未鎖，二人即共同基於竊盜之犯意聯絡，由丁○○把
    風，丙○○打開上址住宅大門侵入其內竊取乙○○所有摩托羅拉行動電話二支、
    0000000000號及0000000000號行動電話門號卡片二張、充
    電器一個，得手後逃逸，丙○○分得行動電話一支、行動電話門號卡片二張，丁○○分得行動電話一支及充電器一個，嗣於八十九年七月二日下午十時三十分許
    ，為警在屏東市○○路上之一品旅社一二二號房間內查獲丙○○，並扣得行動電
    話一支、門牌號碼二張（均經被害人領回），另循線至屏東縣崁頂鄉○○村○○
    路一之二十號查獲丁○○，扣得行動電話一支（經被害人領回）。又丁○○於八
    十九年九月二十四日凌晨，在屏東縣崁頂鄉○○村○○路二之五號，明知賴文齊
    （另由臺灣屏東地方法院檢察署聲請簡易判決處刑）所騎牌照號碼ＷＮＭ－九七
    五號輕機車係來路不明之贓物（該車為戊○○所有，於八十九年九月十九日十時
    五分許，在屏東潮州鎮○○路一五五號前失竊），仍基於收受贓物之意思，乘坐
    由賴文齊駕駛之該贓車，在屏東縣兜風，丁○○復承前同一意圖為自己不法所有
    之概括犯意，與賴文齊基於共同之犯意聯絡，共乘該車至屏東縣潮州鎮○○街二
    五六號甲○○居住之「天慈惠堂」，見大門未鎖，即由丁○○把風，賴文齊自大
    門侵入其內，竊取甲○○管理之青銅花瓶四支（價值新台幣三千元），得手後逃
    逸。
二、案經屏東縣警察局屏東分局報告臺灣屏東地方法院檢察署檢察官偵查起訴暨移送
    本院併辦。
    理  由
一、右揭事實，業據被告丁○○分別於警訊、偵查及原審調查中坦承不諱，核與同案
    被告丙○○供述之情節及被害人乙○○、戊○○、甲○○於警指訴之失竊情節相
    符，並有被害人乙○○領回行動電話等物、戊○○領回機車、被害人甲○○領回
    花瓶出具之贓物保領結書三張附卷可證。被告丁○○於原審嗣後改稱：僅幫丙○○注意警車巡邏，不知道丙○○行竊云云，核係卸責之詞，不足採信，事證明確
    ，犯行洵堪認定。
二、核被告侵入被害人乙○○、甲○○住宅竊取財物部分，係犯刑法第三百二十一條
    第一項第一款夜間侵入住宅竊盜罪，收受贓車騎用部分，另犯刑法第三百四十九
    條第一項收受贓物罪。被告就竊取被害人乙○○財物部分，與丙○○間，就竊取
    被害人甲○○財物部分，與賴文齊間，互有犯意聯絡及行為分擔，應分別論以共
    同正犯。又被告順先後二次竊盜犯行，時間緊接，方法相同，所犯又係構成要件
  相同之罪，顯係基於概括犯意所為，應依連續犯之規定，以一罪論，並加重其刑
    。所犯竊盜罪與贓物罪二間，有方法、結果之牽連關係，應從一重之竊盜罪處斷
    被告收受贓物及竊取「天慈惠堂」財物部分，雖未經公訴人起訴，然此部分與公
    訴人起訴部分，有裁判上一罪關係，依審判不可分原則，本院自得併予審理。公
    訴意旨認被告與丙○○係持Ｔ型萬能鎖撬開被害人乙○○門鎖侵入行竊等語，訊
    據同案被告丙○○固坦認有進入被害人乙○○住宅內行竊之事實，然否認係持Ｔ
    型萬能鎖入內行竊等語。查被害人乙○○於警訊中已明確指稱門鎖未遭破壞等語
    （參八十九年七月三日警訊筆錄），是丙○○上開所辯，尚屬有據，且查無證據
    證明被告與丙○○係持Ｔ型萬能鎖行竊，公訴人就此部分起訴事實及法條之適用
    容有誤會，併此敘明。
三、公訴意旨另以：被告夥同被告丙○○共同基於意圖為自己不法所有之犯意，於八
    十九年六月十一日下午四時許，駕駛竊得之自用小客車，至屏東縣潮州鎮○○里
    ○○○○道路旁之檳榔園內，欲竊取檳榔園內之檳榔時，恰因警車巡邏至該處而
    棄車逃逸，因認被告二人涉有竊盜罪嫌。惟按竊盜罪以著手於竊盜犯行之實行始
    成罪。而所謂著手，係指犯人對於構成犯罪事實開始實行而言，其在開始實行前
    所為之預備行為，不能謂之著手。是對犯罪構成事實主觀上有此認識，客觀上並
    有開始實行此一構成事實之表徵者，始得稱之，最高法院八十三年度台覆字第二
    二一號判決、八十二年度台上字第二一一九號判決可資參照。被告與丙○○二人
    於原審坦認於右揭時地，擬竊取檳榔之事實，然供稱：見警車巡邏即心虛棄車逃
    逸等語，核被告與丙○○二人客觀上尚未開始實行竊盜行為，僅為開始實施竊盜
    行為前之預備行為，不能謂已著手竊盜行為之實行。公訴人認被告此部分涉有竊
    盜未遂罪嫌，即有未合，此外復查無其他證據證明被告確有公訴人所指竊盜未遂
    犯行，應認此部分犯罪嫌疑不足，惟公訴意旨認此部分事實與前揭論罪科刑之竊
    盜事實間，有連續犯之裁判上一罪關係，爰不另為無罪之諭知。
四、被告犯罪事證既明，原審法院對其論罪科刑固非無見，惟查被告收受贓物及竊取
    「天慈惠堂」財物部分，雖未經公訴人起訴，惟依審判不可分原則，該部分應為
    起訴效力所及，原審未及斟酌審判，即有未合，原審檢察官執以為上訴意旨，指
    摘原判決不當，為有理由，自應由本院撤銷改判。審酌被告正值青壯，不思進取
    ，意圖不勞而獲，於八十七年間因竊盜案件，經原審以八十七度易字第五六四號
    判決處有期徒刑一年六月，緩刑三年確定，目前在緩刑中，猶不知悔改，本案訴
    訟中再竊取他人財物及收受贓物，顯無悔意等一切情狀，量處如主文第二項所示
    之刑。
五、被告經合法傳喚，無正當理由不到庭，不待其陳述，逕行判決。
據上論斷，應依刑事訴訟法第三百六十九條第一項前段、第三百六十四條、第三百七
十一條、第二百九十九條第一項前段，刑法第二十八條、第五十五條後段、第五十六
條、第三百二十一條第一項第一款、第三百四十九條第一項、罰金罰鍰提高標準條例
第一條前段，判決如主文。
本案經檢察官陳新慶到庭執行職務。
中    華    民    國      九十      年       四       月      十        日
                              臺灣高等法院高雄分院刑事第六庭
                                  審判長法官  王憲義
                                        法官  張意聰
                                        法官  范惠瑩
右正本證明與原本無異。
不得上訴。
                                      書記官  馬蕙梅
中    華    民    國      九十      年       四       月    十二        日
附錄：本件論罪科刑法條：
刑法第三百二十一條
犯竊盜罪而有左列情形之一者，處六月以上五年以下有期徒刑：
  一  於夜間侵入住宅或有人居住之建築物、船艦，或隱匿其內而犯之者。
  二  毀越門扇、牆垣或其他安全設備而犯之者。
  三  攜帶兇器而犯之者。
  四  結夥三人以上而犯之者。
  五  乘火災、水災或其他災害之際而犯之者。
  六  在車站或埠頭而犯之者。
前項之未遂罰之。
刑法第三百四十九條
收受贓物者，處三年以下有期徒刑、拘役或五百元以下罰金。
搬運、寄藏、故買贓物或為擔保者，處五年以下有期徒刑、拘役或科或併科一千元以
下罰金。
因贓物變得之財物，以贓物論。
                                                                        Ｋ


司法院資訊處製作；財團法人民間司法改革基金會備份。
